【裁判字號】    91,訴,305
【裁判日期】    920103
【裁判案由】    搶奪
【裁判全文】
臺灣新竹地方法院刑事判決                          九十一年度訴字第三五號
    公  訴  人  臺灣新竹地方法院檢察署檢察官
    被      告  甲○○
右列被告因搶奪案件，經檢察官提起公訴（九十一年度偵字第一二二五號），及移
併辦（九十一年度偵字第一九六四號、第三五一六號），本院判決如左：
    主  文
甲○○連續意圖為自己不法之所有，而搶奪他人之動產，處有期徒刑壹年貳月。
    事  實
一、甲○○基於意圖為自己不法所有之概括犯意，於附表所示之時間、地點，駕駛車
    牌號碼ＨＭＪ─八六八號楊阿珠所有之深綠色重型機車（於作案時未懸掛車牌，
    將車牌置於踏墊下），趁附表所示乙○○、溫芷嫺、丁○○等人不備之際，連續
    徒手搶奪乙○○、溫芷嫺、丁○○等三人如附表所示之財物，得手後據為己有，
    除將現金花用殆盡，並變賣附表編號二所示之國際牌ＧＤ九○型行動電話、編號
    三所示ＮＯＫＩＡ八二一○型行動電話，及歸還附表編號三所示證件予丁○○外
    ，其餘物件則均丟棄滅失，嗣經警透過溫芷嫺附表編號二所示行動電話序號內碼
    查得羅濟國持有該附表編號二所示行動電話，而循線查悉上情。
二、案經新竹市警察局第二分局報請臺灣新竹地方法院檢察署檢察官偵查起訴。
    理  由
一、訊據被告甲○○對於右揭事實迭於警訊、偵查及本院審理中供承不諱（一二二五
    號偵卷第三三頁、第四五頁至第四六頁、本院卷第十一頁至第十二頁、第四十頁
    、第四九頁），核與被害人乙○○、溫芷嫺、丁○○於警訊、偵查中指訴之情節
    相符（一二二五號偵卷第九頁、第三五頁、第六四頁至第六五頁、本院卷第二二
    頁、第二四頁、），並有乙○○、溫芷嫺、丁○○贓證物品認領保管收據三紙及
    車號查詢重型機車車籍資料乙紙在卷可稽，而被告就所犯搶奪案件之犯罪手法、
    時間、地點、所得財物及搶奪之對象皆供述相同，故其所為之自白應與事實相符
    ，事證明確，犯行足以認定，應依法論科。
二、核被告甲○○所為，係犯刑法第三百二十五條第一項之普通搶奪罪。其先後三次
    犯行，時間緊接，且犯罪構成要件相同，顯係基於概括犯意反覆為之，為連續犯
    ，應依刑法第五十六條規定論以一罪，並加重其刑。爰審酌被告年輕力盛，不圖
    進取，竟為一己之私利，恣意搶奪他人財物，對被害人造成財物及精神上之損害
    ，所生危害非輕，惟其犯罪後坦承犯行，態度尚稱良好等一切情狀，量處如主文
    所示之刑。
三、按刑法第六十二條所謂之自首，係指犯人在其犯罪未發覺前向該公務員自承犯罪
    而受裁判者而言，連續犯為裁判上一罪，裁判上一罪之一部分犯罪已被發覺而由
    警察機關就已發覺部分之犯罪訊問調查中，行為人自動陳述該連續犯之其他未被
    發覺部分之犯罪行為，核與自首之要件不符，無自首之效力是否及於全部犯罪之
    可言（最高法院九十一年度台上字第一四八六號、九十年度台上字第七一九四號
    、九十年度台上字第五五九一號、九十年度台上字第五四三五號、八十四年度台
    上字第四五一六號裁判可資參照），經查，被告甲○○就附表編號一至編號三所
    示之罪行均具連續犯之關係，且附表編號二及編號三所示之犯行，於被告自首前
    既已被發覺，有本院九十一年十一月二十七日、同年十二月二日公務電話紀錄二
    紙在卷可稽（本院卷第四二頁、第四三頁），故雖其主動供述其餘連續犯之搶劫
    乙○○部分犯行，惟揆諸前揭裁判意旨，仍與自首要件不合，而難認係自首，附
    此敘明。
四、公訴人移送併辦之九十一年度偵字第一九六四號、第三五一六號被告甲○○涉嫌
    偽造文書等案件，惟按刑法第五十五條規定，犯一罪而其方法或結果之行為犯他
    罪名者，從一重處斷，即學說上之牽連犯，而牽連犯之成立，必須在客觀上，犯
    一罪之方法行為，為犯他罪之必要方法，或因犯一罪之結果，當然會引起他罪之
    犯罪行為，二者間須具有不可分之關係，且在主觀上，必須行為人之意思，不論
    其方法行為、或結果行為，均包含在其實行犯罪之意思之中，始足當之，方得依
    牽連犯裁判上一罪之法則，從一重處斷，否則，即應依數罪併罰之規定分論併罰
    （最高法院八十七年度台上字第三五五七號刑事判決意旨參照）。經查，併案部
    分之竊盜罪及偽造文書等罪，業據被告供稱：「我搶到她的皮包後並沒有偷他的
    汽車的意思，我只有拿裡面的現金和電話，我把他的汽車鑰匙和證件丟在頭前溪
    橋的湖濱公園，我的朋友丙○○問我汽車鑰匙丟在哪裡，他提議要去偷車子，我
    就和他一起去撿鑰匙回來，丙○○撿完鑰匙之後說他要偷車，我幫他把車子開出
    去停車場，但是變造車牌的部分不是我做的」等語（本院卷第四十頁、第四一頁
    ），足認被告就移送併辦案件之犯罪動機顯係另行起意，而與本案顯無方法結果
    之相牽連裁判上一罪法律關係，故此部分應退回檢察官另行依法偵處，併此指明
    。
五、據上論斷，應依刑事訴訟法第二百九十九條第一項前段，刑法第五十六條、第三
    百二十五條第一項，判決如主文。
本案經檢察官陳榮林到庭執行職務。
中      華      民      國    九十二    年      一      月      三      日
                              臺灣新竹地方法院刑事第二庭
                                  審判長法  官   王銘勇
                                        法  官   魏瑞紅
                                        法  官   楊數盈
右正本證明與原本無異。
如不服本判決，應於判決送達後十日內向本院提出上訴狀( 應附繕本 )。
                                        書記官   沈藝珠
中      華      民      國    九十二    年      一      月      三      日
附錄本案論罪科刑法條全文：
刑法第三百二十五條第一項
意圖為自己或第三人不法之所有，而搶奪他人之動產者，處六月以上、五年以下有期
徒刑。
附表：
┌──┬──────┬──────┬───┬─────────┬────┐
│編號│行為時間    │行為地點    │被害人│所得財物          │備註    │
├──┼──────┼──────┼───┼─────────┼────┤
│一  │九十一年一月│新竹縣竹北市│乙○○│皮包乙只（內含新臺│尋獲行動│
│    │五日十八時三│四維街仁愛市│      │幣（下同）三萬元、│電話乙支│
│    │十分許      │場停車場入口│      │中國信託信用卡、新│        │
│    │            │處          │      │竹國際商業銀行金融│        │
│    │            │            │      │卡各乙枚、ＮＯＫＩ│        │
│    │            │            │      │Ａ六一五○型（序號│        │
│    │            │            │      │000000000│        │
│    │            │            │      │七九六八八二號）行│        │
│    │            │            │      │動電話乙支）      │        │
├──┼──────┼──────┼───┼─────────┼────┤
│二  │九十一年一月│新竹市○○路│溫芷嫺│皮包乙只（內含二百│尋獲行動│
│    │二十二日十二│七十五號前  │      │元、證件、國際牌Ｇ│電話乙支│
│    │時三十分許  │            │      │Ｄ九○型（序號四四│        │
│    │            │            │      │000000000│        │
│    │            │            │      │六九五○號）行動電│        │
│    │            │            │      │話乙支）          │        │
└──┴──────┴──────┴───┴─────────┴────┘
┌──┬──────┬──────┬───┬─────────┬────┐
│三  │九十一年一月│新竹縣竹北市│丁○○│皮包乙只（內含六千│尋獲行動│
│    │二十四日二十│光明三路    │      │元、ＮＯＫＩＡ八二│電話乙支│
│    │時許        │            │      │一○型行動電話乙支│、證件先│
│    │            │            │      │、證件、鑰匙）    │行歸還  │
└──┴──────┴──────┴───┴─────────┴────┘


司法院資訊處製作；財團法人民間司法改革基金會備份。
